【裁判字號】    99,訴,472
【裁判日期】    990831
【裁判案由】    侵權行為損害賠償
【裁判全文】
臺灣高雄地方法院民事判決               99年度訴字第472號
原      告  甲○○
被      告  乙○○
上列當事人間請求侵權行為損害賠償事件，本院於民國99年8 月
17日辯論終結，判決如下：
    主      文
被告應給付原告新臺幣參萬零肆佰元，及自民國九十八年三月十
八日起至清償日止，按週年利率百分之五計算之利息。
原告其餘之訴駁回。
訴訟費用由被告負擔百分之五，餘由原告負擔。
本判決第一項得假執行，但被告以新台幣參萬零肆佰元為原告供
擔保後，得免假執行。
原告其餘假執行之聲請駁回。
    事實及理由
一、原告主張：被告於民國（下同）96年11月16日18時許，駕駛
    車號7571-XD 號自用小客車，沿高雄市鹽埕區○○○路由東
    往西方向行駛，行經該路段12號前，因貿然跨越快慢車道爭
    道行駛，且未與原告保持併行之適當間隔，亦未因應相鄰車
    輛之行駛狀況採取必要之煞停或閃避措施，撞及原告所騎乘
    車號XQO- 688號之普通重型機車（下稱系爭車輛），致原告
    人車倒地，受有兩側膝部、右手肘多處擦傷、左手肘及肩挫
    傷、左髖部挫傷、前胸部挫傷及頸椎椎間盤突出併第4至6頸
    椎頸神經根病變之傷害，被告所涉過失傷害犯行，業經法院
    判處罪刑確定在案。原告為此支出醫療費新臺幣（下同）17
    3,078 元、系爭車輛修理費用9,750 元，且因傷無法工作 1
    年，以勞工基本工資17,280元計算，受有工作損失 207,360
    元，又因傷受有精神上痛苦，故請求慰撫金500,000 元，以
    上共計890,188 元，爰依侵權行為之法律關係，請求被告損
    害賠償。並聲明：(一)被告應給付原告890,188 元，及自起訴
    狀繕本送達翌日起至清償日止，按週年利率5 ％計算之利息
    。(二)願供擔保，請准宣告假執行。
二、被告則以：對於本件車禍發生伊有過失不爭執，但車損部分
    只有機車車殼損壞，原告主張修車項目並非本件車禍所致，
    且醫療費部分伊僅承認急診掛號費400 元，其餘單據是在車
    禍後半年到1 年之間，其中夾雜內科、泌尿科、牙科等不合
    理醫療單據，又大部分單據是頸椎椎間盤突出的治療，車禍
    當時是塞車狀態，僅為擦撞，刑事庭法官亦認定本件車禍不
    會導致原告頸椎椎間盤突出，而原告於車禍前本來就有復健
    治療，故復健部分不應由伊負責，另依急診診斷證明原告傷
    勢不會造成後遺症，原告仍有工作能力，原告離職與本件車
    禍並無因果關係，原告請求慰撫金亦過高等語，資為抗辯。
    並聲明：請求駁回原告之訴。如受不利之判決，願供擔保，
    請准宣告免假執行。
三、不爭執事項：
  1.被告於前揭時地駕駛車號7571-XD 號自用小客車，因過失擦
    撞原告所騎乘之系爭車輛，造成原告受傷，並致系爭車輛毀
    損。
  2.被告之刑事責任部分，經本院刑事庭審理後，依過失傷害罪
    ，以98年度審交簡字第289 號判處拘役20日確定，並有上開
    判決書為證（見本院卷第6頁）。
  3.原告於車禍前、後擔任「高雄市政府登革熱防制公服人員」
    ，並有離職證明書、勞工保險被保險人投保資料表為證（見
    本院卷第23、24頁）。
  4.原告尚未領取強制汽車責任保險金。
四、爭執事項：
  1.原告之頸椎椎間盤突出併第4 至6 頸椎頸神經根病變，與本
    件車禍有無因果關係？
  2.原告請求醫療費173,078 元，與本件車禍有無因果關係？
  3.原告請求系爭車輛修理費用9,750 元，與本件車禍有無因果
    關係？是否均屬合理且必要？
  4.原告主張因傷休養1 年，以勞工基本工資17,280元計算，受
    有工作損失207,360 元，有無理由？
  5.原告請求慰撫金500,000 元，是否過高？
五、經查：
(一)按被告乙○○於96年11月16日晚間18時許，駕駛車牌號碼75
    71-XD 號自用小客車，沿高雄市鹽埕區○○○路由東往西方
    向行駛，行經同路段12號前，本應注意汽車駕駛人不得任意
    跨越兩條車道爭道行駛，並應保持兩車併行之間隔，隨時採
    取必要之安全措施，且依當時天氣晴、夜間有照明、柏油路
    面乾燥、無缺陷及無障礙物，視距良好，並無不能注意之情
    事，竟疏於注意而貿然超車而未保持適當間距，適原告於同
    一時、地，騎乘XQO-688 號機車同向行駛，乙○○竟駕車擦
    撞原告騎乘之機車，致原告人車倒地而受有損傷。而系爭車
    禍之發生，乙○○駕駛7571-XD 號自小客車跨越行駛於快、
    慢車道且超車未保持安全間隔為肇事原因，原告無肇事原因
    等情，均為兩造所不爭執，並據高雄市車輛行車事故覆議鑑
    定委員會鑑定屬實，有該鑑定覆議意見書附卷可佐，堪信屬
    實。是被告就系爭車禍事故之發生涉有過失至明。
(二)按因故意或過失，不法侵害他人之權利者，負損害賠償責任
    。汽車、機車或其他非依軌道行駛之動力交通車輛，在使用
    中加損害於他人者，駕駛人應賠償因此所生之損害，民法第
    184 條第1 項前段、第191 條之2 前段分別定有明文。查被
    告因過失不法侵害原告之身體，既如上述，且原告所受傷害
    與被告間之過失行為負有相當因果關係，則被告自應對原告
    負侵權行為損害賠償責任。被告既應負損害賠償之責，爰以
    下就原告請求之項目及金額逐次審酌。
  1.醫療費用173,078 元部分：其中原告因本件車禍發生就醫之
    急診掛號費400 元支出，業據其提出收據為證，且被告對原
    告此部分主張亦不爭執，堪認可採。至被告因本件車禍之發
    生，所舉受有兩側膝部、右手肘多處擦傷、左手肘及肩挫傷
    、左髖部挫傷、前胸部挫傷及頸椎椎間盤突出併第4 至6 頸
    椎頸神經根病變之傷害醫療費用支出，雖亦據其提出單據為
    證，惟查，原告車禍發生後至高雄市立聯合醫院就診，經診
    斷結果認原告受有前胸挫傷、兩側膝部、右手肘多處擦傷、
    左髖部挫傷之情，有驗傷診斷書1 紙附卷可參（本院98年度
    審交簡附民字第54號卷11至12頁），是原告受否因本件車禍
    之發生而受有頸椎椎間盤突出併第4 至6 頸椎頸神經根病變
    之傷害，即屬有疑。又經本院向原告於車禍發生前就診進行
    復健之高雄醫學大學附設中和紀念醫院（下稱中和醫院）及
    高雄長庚紀念醫院（下稱長庚醫院）函詢原告病情，經中和
    醫院回復以：「張君（即原告）於96年11月16日車禍前因頸
    椎病變及左肩凝凍肩在本醫院復健科治療，車禍後於96年12
    月18日回診主訴，因二天前提重物導致下背痛，因此復健內
    容包括頸椎、左肩及下背部分疼痛治療，與來函所述車禍受
    傷部位不同... 」、長庚醫院回復以：「張君於96年11月16
    日前因五十肩症狀持續於本院進行復健，96年11月16日則因
    下背痛、頸部痛及雙手痛至本院接受復健治療，而96年11月
    16日起至98年2月2日止之期間，病患至本院就診之診斷為五
    十肩合併肩酸疼、頸椎病變、雙側腕隧道症候群、糖尿病及
    鼻竇炎」等，堪認原告於本件車禍發生前，即因頸椎病變、
    左肩凝凍肩等病症接受復健治療，且原告並未舉證證明其於
    本件車禍發生後，上開病情有何加重之情況，是原告認其因
    本件車禍之發生而受有或加重頸椎椎間盤突出併第4 至6 頸
    椎頸神經根病變之傷害，非屬可採。次觀諸原告提出之172,
    678 元就診收據以觀，上載就診科別列有泌尿科、牙科、內
    科等，難認與原告所受之前胸挫傷、兩側膝部、右手肘多處
    擦傷、左髖部挫傷等傷害有何關連，且原告亦自承並未就治
    療擦挫傷及頸椎病變所支出之費用分別列計，是本院尚難以
    上開單據認定原告就其所受擦挫傷所支出之費用額。
  2.XQO-688號機車修理費用9,750 元部分：原告騎乘之XQO-688
    號因本件車禍受損而支出修復費用9,750 元，雖據原告提出
    估價單1 紙為證，惟上開機車為原告之弟媳所有，原告並未
    受讓上開車損債權，此經原告於本院言詞辯論程序中陳明，
    是原告既非上開機車所有人，且未受讓修車費用債權，自難
    逕向被告請求修理費用之賠償，故原告此部分主張，並非可
    採。
  3.工作損失207,360 元部分：原告雖主張因受有其所舉之傷害
    ，而1 年無法工作，致受有相當於207,360 元之損失，然原
    告因本件車禍之發生受有兩側膝部、右手肘多處擦傷、左手
    肘及肩挫傷、左髖部挫傷、前胸部挫傷等傷害，業經本院認
    定如上，此等傷勢僅為皮肉外傷，難認足以影響原告工作能
    力。次依據原告急診之驗傷診斷書所載：「推定醫治之需要
    天數：數天。推定將來有無機能障礙、有無合併症之可能：
    無。」等語，亦無足推認原告因此而有不能工作之情形，此
    外，原告復未就此更有舉證，於此自難認原告主張為真。
  4.精神慰撫金50萬元：按慰藉金之賠償須以人格權遭遇侵害，
    使精神上受有痛苦為必要，其核給之標準固與財產上損害之
    計算不同，然非不可斟酌雙方身分資力與加害程度，及其他
    各種情形核定相當之數額，最高法院著有51年台上字第 223
    號判例足資參照。經查，原告因系爭車禍受有兩側膝部、右
    手肘多處擦傷、左手肘及肩挫傷、左髖部挫傷、前胸部挫傷
    之傷害，其受傷尚非嚴重。本院斟酌原告前擔任政府機關雇
    員，目前無業，其名下資產有房屋1 筆、土地2 筆、投資 2
    筆，財產總額為1,094,205 元；被告大學畢業，目前每月收
    入25,000元等情，業據原、被告陳明在卷，且經本院依職權
    調閱原告稅務電子閘門財產所得調件明細表附卷可查，認原
    告請求被告給付精神慰撫金以30,000元為當，至原告逾此請
    求，核屬無據。
(三)基此，原告因系爭車禍所受之損害金額共為30,400元（30,0
    00 ＋400＝30,400）。
六、綜上所述，原告依據侵權行為之法律關係提起本訴，請求被
    告給付30,400元，及自98年3 月18日起至清償日止，按週年
    利率5 ％計算之利息，為有理由，應予准許。逾此範圍之請
    求為無理由，應予駁回。
七、本件原告勝訴部分未逾50萬元，爰依職權宣告得假執行，但
    被告陳明願供擔保以代釋明，請求宣告免假執行，於法核無
    不合，應予准許。原告敗訴部分，其假執行之聲請，因失所
    附麗，應予駁回。
八、本案事證已臻明確，兩造其餘主張陳述及所提之證據，經審
    酌後於本件判決結果無影響，爰不逐一論述，附此敘明。
九、綜上所論，原告之訴為一部有理由，一部無理由，依民事訴
    訟法第79條、第389 條第1 項第5 款、第392 條第2 項，判
    決如主文。
中    華    民    國    99    年     8    月    31    日
                  民事鳳山分庭    法  官  吳文婷
以上正本係照原本作成。
如不服本判決，應於送達後20日內，向本院提出上訴狀並表明上
訴理由，如於本判決宣示後送達前提起上訴者，應於判決送達後
10日內補提上訴理由書（須附繕本）。
中    華    民    國    99    年     8    月    31    日
                                  書記官  林仕興

司法院資訊處製作；財團法人民間司法改革基金會備份。
